【裁判字號】    99,司家聲,80
【裁判日期】    990120
【裁判案由】    核定遺產管理人報酬
【裁判全文】
臺灣高雄地方法院民事裁定            99年度司家聲字第80號
聲  請  人  蘇志成律師即被繼承人甲○○之遺產管理人
上聲請人聲請核定遺產管理人報酬事件，本院裁定如下：
    主  文
聲請人任被繼承人甲○○（男，民國○○○年○月○○日生，身
分證統一編號：Ｚ000000000號）之遺產管理人之報酬
核定為新臺幣肆萬元。
程序費用新臺幣壹仟元由被繼承人甲○○之遺產負擔。
    理  由
一、按「遺產管理人，得請求報酬，其數額由親屬會議按其勞力
    及其與被繼承人之關係酌定之。」、「依本法之規定應開親
    屬會議時，由當事人、法定代理人或其他利害關係人召集之
    。」、「親屬會議不能召開或召開有困難時，依法應經親屬
    會議處理之事項，由有召集權人聲請法院處理之。」，民法
    第1183條、第1129條、第1132條第2 項前段分別定有明文。
二、本件聲請意旨略以：聲請人前經本院98年度財管字第46號民
    事裁定選任為被繼承人甲○○之遺產管理人，嗣依本院98年
    度司家催字第367 號民事裁定為公示催告，並於民國98年10
    月6 日刊登於台灣新生報。而被繼承人之遺產現由台灣台南
    地方法院民事執行處以98年度司執字第81471 號拍賣中，底
    價為新臺幣（下同）706,000 元，茲因本件被繼承人無親屬
    會議可資酌定管理遺產之報酬，另聲請人管理本件遺產事宜
    已支出費用新臺幣1,400 元及本件聲請費1,000 元，爰依民
    法第1183條規定及參酌「代管無人承認繼承作業要點」第14
    點第3 項規定，以管理遺產報酬不得低於遺產現值百分之一
    為計算標準暨現今律師承辦案件收費行情，聲請本院裁定本
    件遺產管理報酬為45,000元等語。
三、經查：（一）本件被繼承人甲○○死亡後，其繼承人均已拋
    棄繼承權，且未經親屬會議選定遺產管理人，經本院選任聲
    請人為被繼承人之遺產管理人乙節，有聲請人提出之本院98
    年度財管字第46號民事裁定暨確定證明書附卷可稽，堪信為
    真實。準此，聲請人顯難召開親屬會議酌定其管理遺產之報
    酬，是其本於利害關係人之地位，聲請本院酌定報酬，洵屬
    有據。（二）聲請人主張之前揭事實，除上述裁定外，另據
    其提出被繼承人之遺產清冊、財政部高雄市國稅局財產歸屬
    資料清單、土地及建物登記謄本、本院98年度司家催字第36
    7 號裁定、公示催告刊登廣告證明單、台灣台南地方法院民
    事執行處98年12月29日南院龍98司執清字第81471 號函、地
    政士辦理各項案件費用明細表、台灣高雄地方法院自行收納
    款項統一收據、分類廣告費收據等件影本為證，堪信為真實
    。（三）本院審酌：被繼承人之遺產有土地2 筆及建物1 筆
    （台南縣後壁鄉○○段0000-0000 地號、0000-0000 地號及
    00000-000 建號），鑑價價額合計為706,000 元，有被繼承
    人之遺產清冊、土地及建物登記謄本、台灣台南地方法院民
    事執行處98年12月29日南院龍98司執清字第81471 號函附卷
    可參，其債權人有新興資產管理股份有限公司，除此之外，
    尚無其他債權人陳報債權、債務或遺贈，足見其遺產法律關
    係尚屬單純，無其他繁瑣事務代處理，聲請人處理上開事務
    及後續所需時間之久暫、耗費人力之程度及各債權人受償權
    利之保障等一切情狀，認聲請人任被繼承人甲○○遺產管理
    人之報酬金額，核定為40,000元（含已代墊費用），即屬適
    當，爰酌定如主文第1 項所示。至於聲請人另請求擔任遺產
    管理人所支出之代墊費用1,400 元乙節，因該部分代墊費用
    依法應由遺產支應，而列於遺產管理人之報酬內，故此部分
    應無庸另行核給，併此述明。至財政部訂頒之「代管無人承
    認繼承遺產作業要點」第14點第3 項規定，國有財產局如任
    遺產管理人時請求管理遺產報酬之標準不得低於遺產現值1
    ％，只是財政部內部所定供其內部人員參考之請求標準，並
    無拘束法院之效力，本院自得依個案參酌各種不同情況依職
    權核定，不受其限制，附此敘明。
四、末按依法應由關係人（包括聲請人、相對人及其他利害關係
    人）負擔費用者，法院裁定命關係人負擔時，應一併確定其
    數額，非訟事件法第24條第1 項所明定。經核本件聲請事件
    ，應徵之程序費用為1,000 元，依非訟事件法第157 條規定
    ，應由遺產負擔，爰併予確定如主文第2 項所示，附此敘明
    。
五、依非訟事件法第157 條、第24條第1 項，裁定如主文。
六、如對本裁定抗告，須於裁定送達後10日之不變期間內，向本
    院提出抗告狀，並繳納抗告費新臺幣1,000 元。
中    華    民    國    99    年    1     月    20    日
                  家事法庭  司法事務官  宋佳蓁

司法院資訊處製作；財團法人民間司法改革基金會備份。
